【裁判字號】    90,台上,5417
【裁判日期】    900831
【裁判案由】    偽造文書等
【裁判全文】
最高法院刑事判決                                九十年度台上字第五四一七號
    上訴人  台灣高等法院檢察署檢察官
    被  告  乙○○
            甲○○
右上訴人因被告等偽造文書等罪案件，不服台灣高等法院中華民國八十八年九月十四
日第二審判決（八十八年度上訴字第一九一五號，起訴案號：台灣板橋地方法院檢察
署八十七年度偵字第一五○四七號），提起上訴，本院判決如左：
    主  文
原判決關於乙○○被訴行使偽造私文書部分撤銷。
右開撤銷部分公訴不受理。
其他上訴駁回。
    理  由
一撤銷部分：
原判決關於被告乙○○被訴行使偽造私文書部分，維持第一審諭知乙○○無罪之判決
，駁回檢察官此部分之第二審上訴。惟按被告死亡者，應諭知不受理之判決，刑事訴
訟法第三百零三條第五款定有明文。本件乙○○已於民國九十年七月二十七日死亡，
有戶籍謄本及行政院國軍退除役官兵輔導委員會台北榮民醫院出具之死亡證明在卷可
稽，原判決此部分不及審酌而維持第一審諭知該被告無罪之判決並駁回檢察官此部分
之第二審上訴，殊屬違誤，應由本院將原判決此部分撤銷，依刑事訴訟法第三百九十
八條第三款規定自為判決，改判諭知公訴不受理。
二駁回上訴部分：
甲、被告乙○○、甲○○被訴背信部分：
按刑事訴訟法第三百七十六條所列各罪之案件，經第二審判決者，不得上訴於第三審
法院，法有明文。本件乙○○、甲○○被訴刑法第三百四十二條第一項背信部分，核
屬刑事訴訟法第三百七十六條第五款之案件，既經第二審判決，自不得上訴於第三審
法院，檢察官竟對之提起第三審上訴，顯非適法。均應予駁回。
乙、甲○○被訴行使偽造私文書部分：
按刑事訴訟法第三百七十七條規定：上訴於第三審法院，非以判決違背法令為理由，
不得為之，是提起第三審上訴，應以原判決違背法令為理由，係屬法定要件，如果上
訴理由狀並未依據卷內訴訟資料具體指摘原判決不適用何種法則或如何適用不當，或
所指摘原判決違法情事，顯與法律規定得為第三審上訴理由之違法情形，不相適合時
，均應認其上訴為違背法律上之程式，予以駁回。本件原判決關於甲○○被訴行使偽
造私文書部分，維持第一審諭知甲○○無罪之判決，駁回檢察官此部分之第二審上訴
，已詳其所憑之證據及認定之理由，從形式上觀察，原判決此部分並無違背經驗法
則、論理法則，適用法則不當或理由不備之違法情形。檢察官上訴意旨略稱：(一)寇耀
於民國八十五年一月十九日所得貸款為新台幣（下同）一百六十萬元，迨八十六年
十月十六日，向農民銀行增貸九十六萬元，並無不能增貸之情形，原判決謂：農民銀
行在八十六年十月十六日撥款前，並沒有接受客戶個別貸款，如要另外貸款，要個別
申請，由該行核定有無價值再決定，另在金額未決定前，不辦理另外貸款；進而為被
告無罪之認定，有理由矛盾之違法。(二)乙○○確有受寇耀委託向農民銀行貸出餘額
之事務，原判決謂被告未受理辦理增貸餘額事宜，有不依證據及適用法則不當之違法
。(三)告訴人鄭麗淑及寇耀於八十六年十月間始知所有權狀已發下，自無可能在八十
六年一月間即同意或授權就系爭房地設定抵押權，原判決謂抵押權之設定係經過告訴
人及寇耀之同意云云，有判決不備理由之違法。(四)乙○○詐騙寇耀提出印鑑章及
印鑑證明書後，予以盜用，自有偽造文書之行為。(五)寇耀受被告乙○○欺騙，誤信
農民銀行已無餘額可貸而迫不得已向甲○○借款，抵押標的並不包括五十七號地下室
，原判決謂連同地下室一併設定抵押並無不當云云，有判決不備理由之違法等語。惟
查：上訴理由(二)、(四)僅對乙○○被訴部分指摘，上訴意旨(一)亦僅對乙○○有無背信之
事實爭執，對原判決關於甲○○被訴行使偽造私文書部分，究係如何違背法令，俱未
依據卷內資料具體指摘，難謂適法之第三審上訴理由。又原判決於理由欄說明：農民
銀行在八十六年十月十六日撥款前，並沒有接受客戶個別貸款，如要另外貸款，要個
別申請，由該行核定有無價值再決定，另在金額未決定前，不辦理另外貸款等情，已
據農民銀行課長溫業健於第一審法院證述無訛；查乙○○於八十六年十月間銀行撥款
及其將權狀交還寇耀時，其受託辦理配售房地之銀行貸款任務即為終了，嗣寇耀
再交付相關證件委由乙○○辦理向甲○○抵押增貸二百萬元，乃另一契約關係，則告
訴人既未向銀行提出貸款之申請，反逕向甲○○抵押借款（借據附於偵查卷第一五○
頁），借據中並明載抵押權變更之情形，足見於貸款當時，寇耀就該貸款之情形已
了於胸，且寇耀與甲○○非親非故，甲○○焉有於無任何擔保之情形下，借鉅款予
寇耀之理，足證寇耀確有授權辦理抵押權設定等語，原判決上引論斷尚無與卷內
資料不符之違法。至本件抵押標的物是否包括地下室，原判決於理由欄四－(五)、(六)，
俱已詳予論，復說明並無積極證據足以證明甲○○有行使偽造私文書犯行；上訴意
旨(三)、(五)，係就原審採證認事之適法職權行使及原判決理由欄已說明之事項，任意指
摘而再為事實上之爭執，核與上揭得為第三審上訴之法定要件不相適合，應認檢察官
此部分之上訴為違背法律上之程式，予以駁回。
據上論結，應依刑事訴訟法第三百九十八條第三款、第三百八十七條、第三百零三條
第五款、第三百九十五條前段，判決如主文。
中      華      民      國     九十     年      八      月    三十一    日
                              最高法院刑事第一庭
                                  審判長法官  施  文  仁
                                        法官  張  淳  淙
                                        法官  林  永  茂
                                        法官  蕭  仰  歸
                                        法官  洪  佳  濱
      右正本證明與原本無異
                                              書  記  官
中      華      民      國     九十     年      九      月      七      日


司法院資訊處製作；財團法人民間司法改革基金會備份。
